臺灣高雄地方法院刑事判決
111年度審訴字第156號
公  訴  人  臺灣高雄地方檢察署檢察官
被      告  李怡靜


                    居高雄市○○區○○○路000號00樓之0    （指定送達地址）
上列被告因詐欺案件，經檢察官提起公訴（110年度調偵字第481
號），被告於準備程序為有罪之陳述，經徵詢被告、檢察官之意
見後，本院合議庭裁定由受命法官依簡式審判程序獨任審理，判
決如下：
    主  文
李怡靜犯三人以上共同詐欺取財罪，處有期徒刑柒月。
    事  實
一、李怡靜於民國109年3月18日某時，在臉書社群網站之「大高
    雄/找工作.求職.徵才.打工.臨時工.工讀生.各種行業滿18
    歲」社團上，尋找兼職機會，依訊息聯繫真實姓名、年籍不詳
    、LINE暱稱「麗華」之人，並經「麗華」介紹真實姓名、年
    籍不詳、暱稱「長宏KT」專員之人，經其告知因經營虛擬貨
    幣，需有人提供金融帳戶供匯入款項，並依指示提領款項交
    付指定之人，即可獲得新臺幣（下同）8000元報酬云云。詎
    李怡靜明知目前國內社會上層出不窮之不法份子為掩飾渠等不
    法行徑，避免執法人員之追究及處罰，經常利用他人之金融存
    款帳戶轉帳，以確保犯罪所得之不法利益並掩人耳目，因此，
    在客觀上雖已預見取得他人存款帳戶使用之行徑，常與財產犯
    罪所需有密切關連，然其竟基於縱有人以其所有之帳戶作為詐
    欺之犯罪工具，亦不違背其本意之間接故意，與「麗華」、
    「長宏KT」及其所屬詐欺集團成員共同意圖為自己不法所有
    ，基於三人以上共同詐欺取財之犯意聯絡，約定由李怡靜提
    供其申辦合作金庫商業銀行帳戶（帳號0000000000000號，
    下稱李怡靜合作金庫帳戶）之存摺封面、金融卡、身分證照
    片傳送予「長宏KT」，隨後「麗華」、「長宏KT」及其所屬
    詐欺集團成員分別為下列行為：
　㈠詐欺集團不詳成員於109年3月24日18時許，撥打電話給李佳
    蓉之母親林秋嬌，以猜猜我是誰之方式，佯稱為林秋嬌之姪
    女，撥打電話予林秋嬌，稱有急用向林秋嬌商借款項，致林
    秋嬌陷於錯誤，要求其女李佳容於109年3月25日12時50分、
    12時52分、13時32分、13時33分、109年3月26日6時52分、6
    時53分許，以網路銀行轉帳方式，分別匯款5萬元、5萬元、
    5萬元、5萬元、5萬元、1萬元至詐欺集團車手詹景婷申辦中
    華郵政郵局帳戶（帳號：00000000000000號，下稱另案詹景
    婷郵局帳戶），復於翌（25）日10時30分許以LINE致電林秋
    嬌，佯以有急用需新臺幣（下同）26萬元云云，並傳送上開
    詹景婷郵局帳戶，要求林秋嬌將款項匯入該帳戶，致林秋嬌
    陷於錯誤，要求李佳容依指示匯款至上開詹景婷郵局帳戶，
    李佳容亦同陷於錯誤，分別於109年3月25日12時50分、12時
    52分、13時32分、13時33分、109年3月26日6時52分、6時53
    分許，以網路銀行轉帳5萬、5萬、5萬、5萬、5萬、1萬元至
    詹景婷上開郵局帳戶內（詹景婷涉犯詐欺等犯行部分，另經
    本院以109年度審訴字第899號刑事判決確定）。　　
　㈡於109年3月20日11時35分許，以LINE致電給范秀菊，佯稱為
    友人蘇淑芳，佯稱欲購地有急用錢云云，並傳送上開詹景婷
    之臺灣銀行帳戶，要求范秀菊匯款入該帳戶，致范秀菊陷於
    錯誤，於109年3月25日上午10時31分許，前往合作金庫銀行
    竹東分行以臨櫃匯款方式，匯款16萬元至上開詹景婷之臺灣
    銀行帳戶內。嗣上開款項匯入後，「長宏KT」之人即以Line
    指示詹景婷前往領款，詹景婷於109年3月25日上午11時48分
    許，前往臺灣銀行鳳山分行（高雄市○○區○○路00號）以臨櫃
    領款之方式領取15萬4000元（已扣除佣金6,000元），又於
    同日13時27分至30分許，前往位於高雄市○○區○○街00巷0號
    之全家超商濱山店ATM，分四次提領合計9萬6000元（已扣除
    佣金4,000元）；復於同日14時26分許，前往高雄市○○區○○
    路○段000號之澄清湖郵局臨櫃領取9萬6000元（已扣除佣金4
    ,000元），詹景婷再依「長宏KT」之人之指示，扣除其報酬
    1萬4000元後，將所領取款項34萬6000元交付予「長宏KT」
    所指定之人收受（詹景婷部分，業經本院109年度審訴字第8
    99號判決確定），又於翌日（26日）由其上開郵局帳戶，匯
    款6萬元至「長宏KT」所指定之李怡靜上開帳戶，「長宏KT
    」之人旋即以Line指示李怡靜前往合作金庫銀行鼓山分行（
    高雄市○○區○○○路000號），李怡靜隨即於109年3月26日，分
    2次以ATM提款之方式提領合計6萬元，扣除其報酬8000元後
    ，將所領取款項5萬2000元，交付予「長宏KT」所指定之人
    收受。嗣林秋嬌、范秀菊事後察覺有異，主動詢問其姪女及
    友人蘇淑芳，始知受騙，經李佳容、范秀菊報警處理，因而
    循線查悉上情。　　　　　　
二、案經李佳容、范秀菊告訴由高雄市政府警察局仁武分局報告
    臺灣橋頭地方檢察署陳請臺灣高等檢察署檢察長核轉臺灣高
    雄地方檢察署偵查起訴。　　
    理  由
一、本件被告李怡靜所犯係死刑、無期徒刑、最輕本刑為3年以
    上有期徒刑以外之罪，其於準備程序進行中就被訴事實為有
    罪之陳述，經受命法官告知簡式審判程序之旨，並聽取當事
    人之意見後，本院合議庭認無不得或不宜改依簡式審判程序
    進行之情形，爰依刑事訴訟法第273條之1第1項、第284條之
    1規定，裁定由受命法官獨任進行簡式審判程序。是本件證
    據調查依刑事訴訟法第273條之2規定，不受同法第159條第1
    項、第161條之2、第161條之3、第163條之1及第164條至170
    條規定之限制，合先敘明。　　
二、上開犯罪事實，業據被告李怡靜於警詢（警卷第22至24頁）
    、偵訊（影偵卷第83、84頁，偵卷第17、18頁）及本院審理
    時（審訴卷第29、43、53頁）均坦承不諱，核與證人即告訴
    人李佳容（警卷第27至30頁）、告訴人范秀菊（審訴卷第63
    、66頁）、同案被告詹景婷於警詢（警卷第10至15、18、19
    頁）供述之情節，參核相符；並有同案被告詹景婷郵局帳戶
    交易明細1份（警卷第35至43頁）、李怡靜合作金庫帳戶交
    易明細1份（警卷第59頁）、臺北市政府警察局松山分局松
    山派出所受理詐騙帳戶通報警示簡便格式表1份、監視器錄
    影擷取畫面照片2張、反詐騙諮詢專線紀錄表、受理刑事案
    件報案三聯單、受理各類案件紀錄表各1份（警卷第79、83
    、85、89、93頁，審訴卷第65、67頁）、李怡靜與「麗華」
    、「長宏KT」間之Line通訊軟體對話紀錄各1份（警卷第45
    至47、61至69頁）、臺北市松山區調解委員會調解書及聲請
    撤回告訴狀各1份（偵二卷第15、19頁）在卷可資佐證，就
    此事實，堪以認定。是被告上開任意性之自白，與卷內之積
    極證據均參核相符，洵堪採為論罪之基礎。本件事證明確，
    被告犯行，堪以認定，應依法論科。
三、論罪科刑：　　
  ㈠按共同正犯之成立，祇須具有犯意之聯絡及行為之分擔，既
    不問犯罪動機起於何人，亦不必每一階段犯行，均須參與，
    若共同實施犯罪行為之人，在共同意思範圍內，各自分擔犯
    罪行為之一部，相互利用他人之行為，以達其犯罪之目的，
    其成立不以全體均參與實施犯罪構成要件之行為為要件；參
    與犯罪構成要件之行為者，固為共同正犯；以自己共同犯罪
    之意思，參與犯罪構成要件以外之行為，或以自己共同犯罪
    之意思，事前同謀，而由其中一部分人實行犯罪之行為者，
    亦均應認為共同正犯，使之對於全部行為所發生之結果，負
    其責任。另共同正犯之意思聯絡，原不以數人間直接發生者
    為限，若有間接之聯絡者，亦包括在內，如甲分別邀約乙、
    丙犯罪，雖乙、丙間彼此並無直接之聯絡，亦無礙於其為共
    同正犯之成立（最高法院34年上字第862號、73年台上字第1
    886號、77年台上字第2135號判例要旨、92年度台上字第282
    4號判決意旨參照）。參以目前詐欺集團之犯罪型態，自架
    設跨國遠端遙控電話語音託撥及網路約定轉帳之國際詐騙電
    話機房平台，至刊登廣告、收購人頭帳戶、撥打電話實施詐
    騙、指定被害人匯款帳戶、自人頭帳戶提領款項、取贓分贓
    等階段，乃需由多人縝密分工方能完成之集團性犯罪。是本
    案被告擔任詐欺集團之取款車手，顯係明知其係在替藏身幕
    後之詐欺集團成員，出面擔任取款之車手，是被告所分擔之
    工作，雖非詐欺取財行為之全程，與其他成員間，亦未必有
    直接之犯意聯絡，然被告所參與其間之部分行為（提供李怡
    靜合作金庫帳戶、提領6萬元），仍為詐欺集團取得告訴人
    財物之全部犯罪計畫之部分行為，而共同達成不法所有之犯
    罪目的，未逾越合同意思之範圍。據此，被告就上揭詐欺集
    團詐騙告訴人財物之犯行，仍屬有犯意聯絡及行為分擔，自
    屬共同正犯，應同負全責。　　
　㈡核被告所為，係犯刑法第339條之4第1項第2款之三人以上共
    同詐欺取財罪。被告與「麗華」、「長宏KT」、同案被告詹
    景婷及其他真實姓名年籍不詳之成年集團成員間，就上開詐
    欺取財犯行，有犯意聯絡及行為分擔，依刑法第28條規定，
    應論以共同正犯。
　㈢刑法第59條之適用：
　　按犯罪之情狀顯可憫恕，認科以最低度刑仍嫌過重者，得酌
    量減輕其刑，刑法第59條定有明文。本案被告所犯刑法第33
    9條之4第1項第2款之三人以上共同詐欺取財罪，法定刑為「
    1年以上7年以下有期徒刑，得併科100萬元以下罰金」，刑
    度非輕，而三人以上共同詐欺取財之人，原因動機不一，犯
    罪情節未必相同，故此類犯行之法定最低本刑均屬一致，難
    謂盡符事理之平。審酌被告本案所為，主觀上係屬未必故意
    ，且被告率爾提供帳戶資料並提領款項交付他人而觸犯刑典
    ，並非直接從上開行為獲取報酬，故被告主觀上之惡性，相
    較於其他直接從提領行為獲取暴利之車手為輕，且被告因本
    案行為獲得之報酬非鉅。又被告提供帳戶、提領匯入帳戶之
    款項再轉交他人等行為，並非詐欺取財過程之核心事項，犯
    罪情節較輕。綜此，本院認被告本案之犯行，有情輕法重之
    嫌，客觀上足以引起社會一般人之同情，爰依刑法第59條之
    規定，酌減其刑，期使個案裁判之量刑，能符合罪責相當之
    原則。　　　　　
　㈣爰以行為人之責任為基礎，審酌被告李怡靜正值青壯，不思
    循正常途徑賺取生活所需，竟圖謀非法所得，加入「麗華」
    、「長宏KT」及其他不詳成年人士所屬之詐欺集團，共同為
    本案三人以上共同詐欺取財犯行，負責擔任車手之工作，嚴
    重影響金融秩序，破壞社會互信基礎，助長詐騙犯罪歪風，
    並增加查緝犯罪及告訴人尋求救濟之困難，所為實屬不該。
    惟念其犯後始終坦承犯行，態度尚可，審酌被告在該詐欺集
    團內擔任收水，參與犯罪程度較低，獲得之報酬非鉅，罪責
    較該詐騙集團之主嫌或其他實施詐騙之共犯為輕，且已與告
    訴人李佳容達成和解，願賠償13萬元，並已支付5萬元，有
    臺北市松山區調解委員會調解書、聲請撤回告訴狀在卷可稽
    （偵二卷第15、19頁），就此部分損失略獲補償；兼衡被告
    自陳學歷高商肄業，現在從事飲料店店長工作，月收入約新
    臺幣2萬元，已婚，有1個小孩等智識程度、家庭及經濟狀況
    （審訴卷第53頁）等個人責任基礎，暨其犯罪之動機、目的
    、手段、所生損害等一切情狀，量處如主文所示之刑。
四、沒收部分之說明
  ㈠按犯罪所得，屬於犯罪行為人者，沒收之。前2項之沒收，於
    全部或一部不能沒收或不宜執行沒收時，追徵其價額，刑法
    第38條之1第1項前段、第3項分別定有明文。　　　
　㈡本件被告固獲得報酬為8000元，業據被告供承在卷（影偵一
    卷第83、84頁），既為被告犯罪所得，本應依刑法第38條之
    1第1項規定宣告沒收，惟被告已與告訴人李佳容和解成立，
    同意賠償13萬元（已給付5萬元，餘款分期給付，偵二卷第1
    9頁），而和解成立金額，實質上已經剝奪被告上開不法所
    得，爰不再重複諭知沒收，以免過苛，附此敘明。
據上論斷，應依刑事訴訟法第273條之1第1項、第284條之1、第2
99條第1項前段，刑法第28條、第339條之4第1項第2款、第59條
，刑法施行法第1條之1第1項，判決如主文。　
本案經檢察官任亭提起公訴，檢察官呂乾坤到庭執行職務。
中    華    民    國  111    年     4     月    25    日
                  刑事第五庭    法  官  李昆南
以上正本證明與原本無異。
如不服本判決應於收受判決後20日內向本院提出上訴書狀，並應
敘述具體理由。其未敘述上訴理由者，應於上訴期間屆滿後20日
內向本院補提理由書(均須按他造當事人之人數附繕本)「切勿逕
送上級法院」。
因疫情而遲誤不變期間，得向法院聲請回復原狀。　　
中　　華　　民　　國　　111 　年　　4 　　月　　26　　日
                                書記官  鄭仕暘　　　　
附錄本判決論罪科刑法條：
中華民國刑法第339條之4
犯第339條詐欺罪而有下列情形之一者，處1年以上7年以下有期
徒刑，得併科1百萬元以下罰金：
一、冒用政府機關或公務員名義犯之。
二、三人以上共同犯之。
三、以廣播電視、電子通訊、網際網路或其他媒體等傳播工具，
    對公眾散布而犯之。
前項之未遂犯罰之。